【裁判字號】    95,訴,669
【裁判日期】    950718
【裁判案由】    拆屋還地
【裁判全文】
臺灣臺中地方法院民事判決  95年度訴字第669號
    原      告  甲○○
                乙○○
                丙○○
    共      同
    訴訟代理人  徐文開律師
    被      告  子○○
                丁○○○
                壬○○○
                鄭晏玲
                辛○○
                己○○
                癸○○
                戊○○
上列當事人間請求拆屋還地事件，本院於民國95年7月4日言詞辯
論終結，判決如下：
    主  文
被告子○○應於四個月內將坐落台中縣大甲鎮○○段二九四地號
內如附圖所示Ａ部分面積五十點一二平方公尺土地上建物拆除；
被告丁○○○應將同地號內如附圖所示Ｂ部分面積二十六點五六
平方公尺土地上建物拆除；被告壬○○○、鄭晏玲、辛○○、己○○、癸○○應將同地號內如附圖所示Ｃ部分面積七十二點八一
平方公尺土地上建物拆除；被告戊○○應將同地號內如附圖所示
Ｄ部分面積四十九點三七平方公尺土地上建物拆除，並分別將各
該土地交還原告及其他共有人全體。
訴訟費用由被告子○○、被告戊○○各負擔百分之二十五；被告
丁○○○負擔百分之十五；被告壬○○○、鄭晏玲、辛○○、己○○、癸○○各負擔百分之七。
本判決得假執行。
    事實及理由
甲、程序方面：
一、按訴狀送達後，原告不得將原訴變更或追加他訴。但請求之
    基礎事實同一者；不甚礙被告之防禦及訴訟之終結者，不在
    此限，民事訴訟法第255條第1項第2款、第7款定有明文。本
    件原告起訴時，係列庚○○為被告，惟庚○○業於起訴前即
    民國95年1月26日死亡，有戶籍謄本在卷可稽，而壬○○○
    、鄭晏玲、辛○○、己○○、癸○○為庚○○之繼承人，原
    告爰將被告庚○○部分變更為被告壬○○○、鄭晏玲、辛○○、己○○、癸○○，核與上開規定相符，應予准許，合先
    敘明。
二、本件被告丁○○○、壬○○○、鄭晏玲、辛○○、己○○、
    癸○○、戊○○經合法通知，未於最後言詞辯論期日到場，
    核無民事訴訟法第386條各款所列情形，爰依原告聲請，由
    其一造辯論而為判決，合先敘明。
乙、實體方面：
一、原告起訴主張：坐落台中縣大甲鎮○○段294地號土地（下
    稱系爭土地）為原告與訴外人王輝仁、王素麗、陳三寶、王
    志仁、王建人、王素娥、王素貞、兵書維、王文華、王琮勛
    、王賴秀美所共有。被告子○○、被告丁○○○、訴外人庚○○生前、被告戊○○，並無任何合法權源而分別占用系爭
    土地，其中被告子○○占用如附圖所示A部分面積50.12平方
    公尺土地，搭建鐵皮屋使用；被告丁○○○占用如附圖所示
    B部分面積26.56平方公尺土地，搭建平房使用；訴外人庚○○生前占用如附圖所示C部分面積72.81平方公尺土地，搭建
    平房使用，訴外人庚○○死亡後，則由其繼承人即被告壬○○○、鄭晏玲、辛○○、己○○、癸○○共同繼承該平房；
    被告戊○○占用如附圖所示D部分面積49.37平方公尺土地，
    搭建平房使用。爰依民法第767條、第821條之規定，訴請被
    告將占用之建物拆除並將各該土地交還原告及其他共有人全
    體。並聲明：(一)被告子○○應將坐落台中縣大甲鎮○○段
    294地號內如附圖所示A部分面積50.12平方公尺土地上建物
    拆除；被告丁○○○應將同地號內如附圖所示B部分面積
    26.56平方公尺土地上建物拆除；被告壬○○○、鄭晏玲、
    辛○○、己○○、癸○○應將同地號內如附圖所示C部分面
    積72.81平方公尺土地上建物拆除；被告戊○○應將同地號
    內如附圖所示D部分面積49.37平方公尺土地上建物拆除，並
    分別將各該土地交還原告及其他共有人全體。(二)願供擔保，
    請准宣告假執行。
二、被告子○○以：伊現在住的房子係伊父親所建，伊父親在民
    國六十幾年建房子時，並未測量鑑界，不知占用到別人的土
    地，伊願向原告購買所占用的土地。而伊父親已過世，伊母
    親還健在，伊有3位兄長、2位姊姊，惟因伊未結婚，是其他
    的繼承人表示願讓由伊繼承該房屋，是現房子係伊所有等語
    ，資為抗辯。
    並聲明：原告之訴駁回。
三、被告戊○○、丁○○○則以：渠等之房子均係在日據時代即
    蓋好，如原告願出賣系爭土地，渠等願購買占用之土地。且
    渠等之房屋均有繳納房屋稅，過去原告亦有向渠等收取租金
    ，一間房屋新台幣（下同）50元，惟民國80年以後就未收了
    等語，資為抗辯。
    並聲明：原告之訴駁回。
四、被告壬○○○、鄭晏玲、辛○○、己○○、癸○○均未於言
    詞辯論期日到場，亦未提出書狀作何聲明或陳述。
五、得心證之理由：
  (一)經查，原告主張坐落台中縣大甲鎮○○段294地號土地為原
    告與訴外人王輝仁、王素麗、陳三寶、王志仁、王建人、王
    素娥、王素貞、兵書維、王文華、王琮勛、王賴秀美所共有
    ，而系爭土地內如附圖所示A部分面積50.12平方公尺土地，
    有被告子○○之鐵皮屋占用；如附圖所示B部分面積26.56平
    方公尺土地，有被告丁○○○之平房占用；如附圖所示C部
    分面積72.81平方公尺土地，有訴外人庚○○之平房占用，
    訴外人庚○○於95年1月26日死亡後，則由其繼承人即被告
    壬○○○、鄭晏玲、辛○○、己○○、癸○○繼承該平房；
    如附圖所示D部分面積49.37平方公尺土地，有被告戊○○之
    平房占用之事實，業據原告提出土地登記簿謄本為證，復為
    被告所不爭，並經本院會同兩造及台中縣大甲地政事務所指
    派之測量員至現場勘測，有勘驗筆錄及複丈成果圖附卷可稽
    ，堪信原告此部分之主張為真實。
  (二)原告主張被告子○○、被告丁○○○、被告壬○○○、鄭晏
    玲、辛○○、己○○、癸○○、被告戊○○均未經原告同意
    ，復無法律上之正當權源，分別以建物無權占用系爭土地內
    如附圖所示A、B、C、D部分等情，被告子○○辯以該建物係
    伊父親所建，且伊有繳納房屋稅，並提出80年度及81年度台
    中縣稅捐稽徵處房屋稅繳款書為證，而被告戊○○、丁○○○則辯以渠等之房屋均有繳納房屋稅，過去原告亦有向渠等
    收取租金云云。惟查，被告子○○所提出之80年度及81 年
    度台中縣稅捐稽徵處房屋稅繳款書，其上雖載有納稅義務人
    子○○、房屋坐落大甲鎮○○里○○路566巷1號，然該繳款
    書充其量僅能證明被告子○○為該建物所有權人之事實，尚
    無從據以推論該建物占用系爭土地內如附圖所示A部分有何
    正當權源存在。而被告戊○○、丁○○○雖稱原告曾向渠等
    收取租金，然未舉證以實其說，並為原告所否認，被告戊○○、丁○○○復未能舉證就系爭土地有何其他占有使用之正
    當權源，是被告戊○○、丁○○○之所辯，亦不足採。另被
    告壬○○○、鄭晏玲、辛○○、己○○、癸○○經合法通知
    未於言詞辯論期日到場，亦未提出準備書狀予以爭執，依民
    事訴訟法第280條第3項前段規定，應視同自認。從而，被告
    均無法證明就系爭土地有何合法占有使用正當權源，則堪信
    原告此部分之主張為真實。
  (三)按各共有人對於第三人，得就共有物之全部為本於所有權之
    請求。但回復共有物之請求，僅得為共有人全體之利益為之
    ；所有人對於無權占有或侵奪其所有物者，得請求返還之，
    對於妨害其所有權者，得請求除去之，民法第821條、第767
    條分別定有明文。系爭土地為原告及其他共有人所有，被告
    無法律上正當權源分別以建物無權占有系爭土地內如附圖所
    示A、B、C、D部分土地，已如前述，則原告為共有人全體之
    利益計，自得請求排除侵害及請求返還系爭土地，從而，原
    告依前開規定，請求被告子○○應將坐落系爭土地內如附圖
    所示A部分面積50.12平方公尺土地上建物拆除；被告丁○○○應將系爭土地內如附圖所示B部分面積26.56平方公尺土地
    上建物拆除；被告壬○○○、鄭晏玲、辛○○、己○○、癸○○應將系爭土地內如附圖所示C部分面積72.81平方公尺土
    地上建物拆除；被告戊○○應將系爭土地內如附圖所示D部
    分面積49.37平方公尺土地上建物拆除，並分別將各該土地
    交還原告及其他共有人全體，自屬有據，應予准許。
  (四)又判決所命之給付，其性質非長時間不能履行，或斟酌被告
    之境況，兼顧原告之利益，法院得於判決內定相當之履行期
    間，為民事訴訟法第396條第1項所明定。本院審酌被告子○○所有之建物係磚造平房，被告子○○現仍居住其中，一時
    命其拆除修建有所困難，需較長之時間始克履行，爰定被告
    子○○部分之履行期間為4個月，以資兼顧。
六、綜上所述，原告依民法第767條、第821條之法律關係，請求
    被告子○○應將坐落系爭土地內如附圖所示A部分面積50.12
    平方公尺土地上建物拆除；被告丁○○○應將系爭土地內如
    附圖所示B部分面積26.56平方公尺土地上建物拆除；被告壬○○○、鄭晏玲、辛○○、己○○、癸○○應將系爭土地內
    如附圖所示C部分面積72.81平方公尺土地上建物拆除；被告
    戊○○應將系爭土地內如附圖所示D部分面積49.37平方公尺
    土地上建物拆除，並分別將各該土地交還原告及其他共有人
    全體，為有理由，應予准許。
七、本判決原告勝訴部分所命各被告給付價額均未逾新台幣50
    萬元，應依職權宣告假執行。
八、本件事證已臻明確，兩造所為其他攻擊、防禦方法，於判決
    結果不生影響，爰不逐一審究，併予明。
九、據上結論，本件原告之訴，為有理由，依民事訴訟法第385
    條第1項前段、第78條、第85條第1項但書、第389條第1項第
    5款、第396條第1項，判決如主文。
中    華    民    國    95    年    7    月     18    日
                  民事第四庭    法  官  周靜秀
以上正本係照原本作成
如不服本判決，應於判決送達後20日內，向本院提出上訴狀。
中    華    民    國    95    年    7    月     19    日
                                書記官


司法院資訊處製作；財團法人民間司法改革基金會備份。
